臺北高等行政法院判決
　　　　　　　　　　　　　　　93年度簡字第00836號
原　　　告　己○○
　　　　　　庚○○
　　　　　　乙○○
　　　　　　丙○○
　　　　　　丁○○
　　　　　　戊○○
兼　共　同
訴訟代理人　甲○○
被　　　告　桃園縣政府稅捐稽徵處
代　表　人　辛○○（處長）
訴訟代理人　壬○○
上列當事人間因地價稅事件，原告不服桃園縣政府中華民國93年
6月15日府法訴字第0930103934號訴願決定，提起行政訴訟，本
院判決如下：
　　主  文
原告之訴駁回。
訴訟費用由原告負擔。
　　事  實
一、事實概要：原告等所有坐落桃園縣龍潭鄉○○段424地號持
    分土地，經被告依土地稅法第14條規定核定92年地價稅各為
    甲○○、乙○○、丙○○新台幣（下同）9,016元，丁○○
    、己○○各4,618元，戊○○、庚○○4,398元。原告等不服
    ，主張系爭地號土地於92年開徵，但未在上年度先行通知，
    有違平均地權條例及土地稅法所規定之必要程序，應予次年
    度再予開徵，及其公共設施未完竣，應查明公共設施完竣後
    於下年度開徵為由，向被告申請復查。惟經被告復查結果，
    以其申請無理由，維持原核課之稅額，原告不服，提起訴願
    ，遭決定駁回，遂提起行政訴訟。
二、兩造聲明：
　　(一)原告聲明：
      1.訴願決定、復查決定及原處分均撤銷。
      2.訴訟費用由被告負擔。
　　(二)被告聲明：
      如主文所示。
三、兩造之爭點：
　　(一)原告主張：
      1.原告等於92年初方取得龍潭鄉○○段424地號土地部分
        所有權，系爭土地於過戶時，被告以查無欠稅、免地價
        稅，而順利取得所有權，而財政部71年2月4日台財稅第
        30726號函明定變更登記為所有權人，原免地價稅土地
        、開徵地價稅「應從登記之日起之次期」開徵，因此系
        爭土地於92年初登記，應從93年起開徵地價稅方屬適法
        。
      2.未料被告以系爭土地「85年1月公共設施已完竣」而應
        從田賦改爭地價稅，強徵原告92年全年度之地價稅，實
        非屬前述函令之適法，按原告於85年尚未取得土地所有
        權，無法回至85年去追查，而龍澤地區，公共設施完成
        與否，係錯誤率特高之地區，又依行政程序法第110條
        第3款內容對任何人均不能實現者，即目前任何人皆無
        法查到85年間之實際現況，第7款「其他具有重大明顯
        之瑕疵者」，即行政程序法第23條、第39條、第42條、
        第102條、第110條，皆有明定通知因申請而通知，及意
        見、勘查之配合規定及送達之法定效力等被告皆違反，
        顯為重大瑕疵，因此被告所為應屬無效，而應予撤銷。
      3.因此事實上，被告於92年間，才決定開徵地價稅，自應
        依前述財政部之明令，自93年度開徵方屬適法。
      4.按土地稅法施行細則第25條明定地政機關‧‧‧對前項
        變動地區內應行改課地價稅之土地，應於每年5月底前
        列冊移送主管稽徵機關，因此被告85年至91年間多年會
        有不明瞭之情形，實屬奇特不解，但92年間卻主動向地
        政機關查詢，可見係屬被告徵田賦、地價稅之法規適用
        問題，而原核定資料，核課面積、地點、地價等資料並
        無變動，則與行政法院81年度判字第176號判決「若稅
        捐稽徵機關就原核課稅捐資料適用法規錯誤，既無新資
        料，即無所謂另發現應補徵之稅捐」之情形顯然相同，
        故應可以比照辦理撤銷原處分。
    (二)被告主張：
      1.按「已規定地價之土地，除依第22條規定課徵田賦外，
        應課徵地價稅。」、「非都市土地依法編定之農業用地
        或未規定地價者，徵收田賦。但都市土地合於左列規定
        者亦同：‧‧‧二、公共設施尚未完竣前，仍作農業用
        地使用者。」、「徵收田賦之土地，經稅地清查發現公
        共設施已完竣，應自完竣之次年期改課地價稅。」、「
        ‧‧‧公共設施尚未完竣地區‧‧‧如有變動，工務（
        建設）機關應於每年2月底前，將變動地區範圍送地政
        機關及農業主管機關。地政機關或農業主管機關對前項
        變動地區內應行改課地價稅之土地，應於每年5月底前
        列冊移送主管稽徵機關。」、「稅捐之核課期間，依左
        列規定：‧‧‧二、‧‧‧應由稅捐稽徵機關依稅籍底
        冊或查得資料核定課徵之稅捐，其核課期間為五年。‧
        ‧‧在前項核課期間內，經另發現應徵之稅捐者，仍應
        依法補徵或並予處罰；‧‧‧」分別為土地稅法第14條
        、第22條第1項第2款、財政部81年11月25日台財稅第
        810870664號函釋、土地稅法施行細則第25條及稅捐稽
        徵法第21條所明定。
      2.原告等主張於92年間方取得龍潭鄉○○段424地號土地
        ，系爭土地於92年開徵但未在上年度先行通知，被告已
        失程序在先，且系爭土地於92年相關單位才實地勘查為
        公共設施完竣，按財政部71年2月4日台財稅第30726號
        函釋規定，應於93年度開徵地價稅，且按行政法院81年
        判字第1765號判決，系爭地價稅額未符稅捐稽徵法第21
        條第2項之「經另發現應徵之稅捐」云云。查被告為確
        認系爭地號土地公共設施完竣情形，以93年2月12日桃
        稅法字第0930010432函請桃園縣大溪地政事務所再行確
        認，嗣經該所以93年2月17日溪地價字第0930001196號
        函復「‧‧‧經查仍請依本所92年4月17日溪地價字第
        0920003070號函辦理」，故系爭龍潭鄉○○段424地號
        土地，面積2,978.78平方公尺中計有面積2,665.45平方
        公尺，依桃園縣大溪地政事務所92年4月17日溪地價字
        第0920003070號函送龍潭都市計畫公共設施完竣地區土
        地清冊所載，自85年1月起其公共設施既已完竣，復依
        財政部81年11月25日台財稅第810870664號函釋規定，
        應自完竣之次年期改課地價稅，故被告依土地稅法第14
        條規定，核課其92年期地價稅，依法並無不合。次查現
        行平均地權條例及土地稅法相關規定，並無原告等主張
        之土地於今年開徵但未在上年度先行通知，應予明年度
        再行開徵之規定，況依稅捐稽徵法第21條規定，稅捐稽
        徵機關在核課期間內，經另發現應徵之稅捐者，仍應依
        法補徵，次查系爭土地面積2,665.45平方公尺，自85年
        1月起其公共設施既已完竣，依財政部81年11月25日台
        財稅第810870664號函釋規定，應自86年改課地價稅，
        此與財政部71年2月4日台財稅第30726號函釋規定「原
        依法免徵地價稅之土地，於移轉所有權後變為應稅土地
        時，應自辦妥移轉登記之日起之次期起，以承受人為納
        稅義務人恢復課徵地價稅」之情形有別。末查行政法院
        81年判字第1765號判決「若稅捐稽徵機關就原核課稅捐
        資料，適用法規錯誤，既無新資料，即無所謂另發現應
        補徵之稅捐」僅有個案效力，按台灣省財政廳55年1月
        11日財稅法字第91318號令之意旨：「‧‧‧查行政法
        院之判決，雖可供行政官署作為行政處分裁量時之參考
        ，但在未核定為判例前，仍不得視為判例，據以引用。
        」系爭地號土地依桃園縣大溪地政事務所92年4月17日
        溪地價字第0920003070號函送龍潭都市計畫公共設施完
        竣地區土地清冊所載既已自85年1月公共設施完竣，應
        自完竣之次年期改課地價稅，原告等僅舉出個案性，在
        未被核定為判例前，實難作為推翻財政部81年11月25日
        台財稅第810870664號函釋效力之有效理由，原告等之
        主張，顯有誤解，委不足採。綜上論結，原告之訴應認
        為無理由，請予駁回，以維稅政。
　　理  由
一、按「已規定地價之土地，除依第22條規定課徵田賦者外，應
    課徵地價稅。」「非都市土地依法編定之農業用地或未規定
    地價者，徵收田賦。但都市土地合於左列規定者亦同‧‧‧
    二、公共設施尚未完竣前，仍作農業用地使用者。」「徵收
    田賦之土地，經稅地清查發現公共設施已完竣，應自完竣之
    次年期起改課地價稅。」「‧‧‧公共設施尚未完竣地區‧
    ‧‧如有變動，工務（建設）機關應於每年2月底前，將變
    動地區範圍送地政機關及農業主管機關。地政機關或農業主
    管機關對前項變動地區內應行改課地價稅之土地，應於每年
    5月底前列冊移送主管稽徵機關。」「稅捐之核課期問，依
    左列規定：‧‧‧二、依法應由納稅義務人實貼之印花稅，
    及應由稅捐稽徵機關依稅籍底冊或查得資料核定課徵之稅捐
    ，其核課期間為5年。‧‧‧在前項核課期間內，經另發現
    應徵之稅捐者，仍應依法補徵或並予處罰‧‧‧」分別為土
    地稅法第14條、第22條第1項第2款、財政部81年11月25日臺
    財稅第810870664號函釋、土地稅法施行細則第25條及稅捐
    稽徵法第21條所明定。
二、查本件系爭土地自85年1月起其公共設施即已完竣，此有桃
    園縣大溪地政事務所92年4月17日溪地價字第0920003070號
    函送龍潭都市計畫公共設施完竣地區土地清冊影本附原處分
    卷可稽，原告空言否認其公共設施已完竣，並非可採，是依
    前揭說明，系爭土地自86年期起即應改課地價稅。又原告於
    於92年間取得系爭土地之所有權，系爭土地之地價稅自應向
    原告課徵。原告雖訴稱渠等於92年初方取得系爭土地，依財
    政部71年2月4日台財稅第30726號函明定變更登記為所有權
    人，原免地價稅土地、開徵地價稅「應從登記之日起之次期
    」開徵，因此系爭土地於92年初登記為原告所有，應從93年
    起開徵地價稅方屬適法云云。惟查，上開函釋之全文為：「
    原為依法免徵地價稅之土地，於移轉所有權後變為應稅之土
    地時，應自辦妥移轉登記之日之次期起，以承受人為納稅義
    務人恢復課征地價稅。原為應稅土地於移轉所有權仍為應稅
    土地，其納稅義務人應依土地稅法施行細則第14條規定之納
    稅義務基準日，土地登記簿所載之所有權人為準。」本件系
    爭土地於86年即已變為應課地價稅之土地，業如前述，於92
    年移轉所有權予原告後，仍為應課地價稅之土地，核與前揭
    函釋前段之情形不同（與後段解釋情形相同），自無適用「
    應自辦妥移轉登記之日之次期起」開徵地價稅之餘地。次查
    ，依稅捐稽徵法第21條規定，稅捐稽徵機關在核課期間內，
    經另發現應徵之稅捐者，仍應依法補徵；本件經被告以93年
    2月12日桃稅法字第0930010432號函請本縣大溪地政事務所
    再行確認公共設施完竣情形，嗣經該所以93年2月17日溪地
    價字第093001196號函復：「‧‧‧經查仍請依本所92年4月
    17日溪地價字第0920003070號函辦理」，而該函檢送之龍潭
    都市計畫公共設施完竣地區土地清冊所載，系爭土地自85年
    1月起公共設施即已完竣，被告身為稅捐主管機關，於接獲
    大溪地政事務所製作之移送清冊後，據以課徵原告92年地價
    稅，尚無不合。至於原告所引前行政法院81年判字第176號
    判決意旨，核與本案情節尚屬有間，不能比附援引。
三、綜上所述，被告依首揭法令規定，核課原告92年地價稅，並
    無違誤，訴願決定予以維持，亦無不合。原告仍執前詞，訴
    請撤銷，為無理由，應予駁回。又本件為簡易訴訟程序事件
    ，依卷內資料及本院調查所得，事證已臻明確，故不經言詞
    辯論為之，併此敘明。
據上論結，本件原告之訴為無理由，依行政訴訟法第233條第1項
、第236條、第195條第1項後段、第98條第3項前段、第104條、
民事訴訟法第85條第1項前段，判決如主文。
中　　華　　民　　國　　94　　年　 　3　　月　 31  　 日
                      第  四  庭  法  官  李得灶
上為正本係照原本作成。
本件以訴訟事件所涉及之法律見解具有原則性者為限，始得於本
判決送達後20日內向本院提出上訴狀並表明上訴理由，如已於本
判決宣示後送達前提起上訴者，應於判決送達後20日內補具上訴
理由（均按他造人數附繕本），且經最高行政法院許可後方得上
訴。
中　　華　　民　　國　　94　　年　 　4　　月　　6　　 日
                                  書記官  陳清容
